【裁判字號】    95,交聲,928
【裁判日期】    951228
【裁判案由】    聲明異議
【裁判全文】
臺灣高雄地方法院交通事件裁定         95年度交聲字第928號
原處分機關  高雄市政府交通局
異  議  人  甲○○
即受處分人
上列受處分人因違反道路交通管理處罰條例案件，對於高雄市政
府95年11月8 日所為之處分（高市府交裁字第裁32-B00000000號
），聲明異議，本院裁定如下：
    主  文
原處分撤銷。
    理  由
一、聲明異議意旨略以：受處分人即異議人甲○○於民國95年6
    月14日上午10時25分許，騎乘異議人所有車牌號碼YXZ-427
    號輕型機車，行經高雄市○○路與平等路口，因「1 、不依
    標誌、標線、號誌指示；2 、違反道路交通管理處罰條例之
    行為，拒絕停車接受稽查而逃逸」，違反道路交通管理處罰
    條例第48條第1 項第2 款及第60條第1 項之規定，裁處罰鍰
    新臺幣7,800 元，惟異議人並無上開裁決書所指之違規行為
    ，異議人也沒有收到本件舉發通知單，異議人之戶籍地早已
    變更，故不服原處分，爰依法聲明異議等語。
二、按「行為人有違反道路交通管理處罰條例之情形者，應填製
    舉發違反道路交通管理事件通知單（以下簡稱通知單），逕
    行舉發者，應按已查明之資料填註車牌號碼、車輛種類、車
    主姓名或地址，並於通知單上方空白處加註逕行舉發之文字
    後，由舉發機關送達被通知人」；「違反道路交通管理事件
    ，行為人認為舉發之事實與違規情形相符者，得於接獲通知
    單後，親自或委託他人持該通知單，不經裁決向指定之處所
    ，逕依裁罰基準執行並繳納罰鍰結案」；「違反道路交通管
    理事件行為人，未依規定自動繳納罰鍰，或未依規定到案聽
    候裁決，處罰機關應於舉發違反道路交通管理事件通知單送
    達2 個月內依基準表逕行裁決之」，95年6 月30日修正前違
    反道路交通管理事件統一裁罰基準及處理細則第11條第1 項
    第3 款、第48條第1 項、第44條第1 項分別定有明文。準此
    ，逕行舉發案件，應由舉發機關依行政程序法之規定，將通
    知書送達被通知人，經合法送達後，若被通知人未依規定自
    動繳納罰鍰，或未依規定到案聽候裁決，處罰機關方能逕予
    裁決，如未將通知書合法送達被通知人而逕行裁決，即與前
    開規定不符，其裁決程序自有瑕疵。又按「送達，於應受送
    達人之住居所、事務所或營業所為之。但在行政機關辦公處
    所或他處會晤應受送達人時，得於會晤處所為之」；「於應
    送達處所不獲會晤應受送達人時，得將文書付與有辨別事理
    能力之同居人、受僱人或應送達處所之接收郵件人員」；「
    應受送達人或其同居人、受僱人、接收郵件人員無正當理由
    拒絕收領文書時，得將文書留置於應送達處所，以為送達」
    ；「送達，不能依前2 條規定為之者，得將文書寄存送達地
    之地方自治或警察機關，並作送達通知書2 份，1 份黏貼於
    應受送達人住居所、事務所、營業所或其就業處所門首，另
    1 份交由鄰居轉交或置於該送達處所信箱或其他適當位置，
    以為送達。前項情形，由郵政機關為送達者，得將文書寄存
    於送達地之郵政機關。寄存機關自收受寄存文書之日起，應
    保存3 個月」，行政程序法第72條第1 項、第73條第1 項、
    第3 項、第74條亦分別定有明文。是應受送達人如有住居所
    ，行政機關自應依行政程序法第72條第1 項、第73條第1 項
    、第3 項或第74條規定予以送達。
三、經查，本件異議人甲○○於95年6 月14日上午10時25分許，
    騎乘其所有車牌號碼YXZ-427 號輕型機車，行經高雄市○○
    路與平等路口，因「1 、不依標誌、標線、號誌指示；2 、
    違反道路交通管理處罰條例之行為，拒絕停車接受稽查而逃
    逸」，由高雄市警察局交通警察大隊逕行舉發，並製作舉發
    通知單，於95年6 月23日交由郵政機關送達，送達地址為監
    理機關所載之車籍地址即高雄市左營區○○○路162 巷30-1
    號，並因未會晤本人亦無受領文書之同居人、受雇人或應受
    送達處所接受郵件人員，而於95年6 月28日將該通知單寄存
    於南站郵局，嗣由高雄市政府於95年11月8 日開立違反道路
    交通管理事件裁決書等情，固有上開裁決書、高雄市警察局
    交通警察大隊高市警交三字第0950022057號函暨檢附高雄市
    警察局交通警察大隊送達證書1 紙、高雄市警察局舉發違反
    道路交通管理事件通知單1 紙在卷可稽（見本院卷第5 至7
    、10頁），惟異議人住所係位於高雄市○○區○○街67巷28
    號，業據異議人於聲明異議狀上記載明確，且異議人自85年
    8 月24日起即居住於上址，此有個人基本資料查詢結果（查
    詢戶籍地）、全戶戶籍資料查詢結果各1 份附卷可憑（見本
    院卷第12、13頁），且嗣後之裁決書亦依高雄市○○區○○
    街67巷28號為送達，是上開車籍地址並非異議人之戶籍地址
    ，原舉發機關未函詢戶政事務所或以其他相當之方法調查，
    查明異議人地址再為送達，則其送達之處所顯然有誤，揆諸
    上開規定及說明，本件通知單之送達難認合法。從而，本件
    通知單既未合法送達，異議人即無即時逕繳最低罰鍰或陳述
    意見之機會，原處分機關於此情形下逕行裁決，揆諸前開規
    定，尚有未洽，異議人之異議為有理由，原處分自應予以撤
    銷，以資適法。又本件原處分機關應另行將違規通知單合法
    送達異議人後，再依法定程序辦理，附此敘明。
據上論斷，應依道路交通案件處理辦法第20條，裁定如主文。
中    華    民    國    95    年    12    月    28    日
                  交通法庭    法  官  錢衍蓁
以上正本證明與原本無異。
如不服本裁定，應於收受送達後5 日內向本院提出抗告狀。
中    華    民    國    95    年    12    月    28    日
                              書記官  周美


司法院資訊處製作；財團法人民間司法改革基金會備份。
